臺灣高雄地方法院刑事判決　　　　　　　　　　　　　九十年度易字第一八二號
　　公　訴　人　臺灣高雄地方法院檢察署檢察官
　　被　　　告　甲○○
　　選任辯護人　盧俊誠律師
　　　　　　　　蔡建賢
　　　　　　　　方春意律師
右列被告因商標法案件，經檢察官提起公訴（八十九年度偵字第二０六二號），本院
判決如左：
    主  文
甲○○連續明知為於同一商品使用相同及近似於他人註冊商標圖樣之商品而販賣，處
有期徒刑伍月，如易科罰金，以參佰元折算壹日。
扣案如附表二所示物品均沒收。
    事  實
一、甲○○係高雄市○○區○○街五十五號巨門企業行之實際負責人，明知相同及近
    似附表一凱蒂貓商標圖樣等商品，均係不明廠商製造，未經日商三麗鷗股份有限
    公司（下稱三麗鷗公司）之同意或授權，足致與三麗鷗公司如附表一所示之同一
    商品相混淆，且系爭商標圖樣為相關大眾所共知，竟仍自八十七年間起自韓國、
    自八十八年五月間起自日本、香港進口或在店內向「心沁實業有限公司」、「雙
    信行」購入半圓側袋、側背袋、手提袋、便條紙盒、文具盒、衣夾、化妝包．．
    ．等如附表二所示之商品，自購入後至八十八年十月間止，連續在其經營之巨門
    企業行內連續出售予不特定顧客，嗣於八十八年十月十三日十時五十分許由法務
    部調查局高雄市調查處在上址搜獲附表二所示相同及近似前開商標之商品。
二、案經三麗鷗公司訴由法務部調查局高雄市調查處移送臺灣高雄地方法院檢察署檢
    察官偵查起訴。
    理  由
一、被告甲○○對於進口及購入系爭商品後進而販賣之事實固不爭執，惟否認有何侵
    害商標權之犯行，辯稱：(一)、起訴書附表編號1、2、3、7、12、23、24、44、54
    、61、64之背包、手提包等物品，係向「心汶實業有限公司」負責人陳東昇所購
    買，半臉貓之「Kitty Galant」係有商標註冊，且其上的圖型半臉貓與告訴人之
    凱蒂貓迥然不同，並未有何相仿之處，自不致於使人產生誤解；(二)、文具等部分
    係雙信行所出售予被告，伊不知這些產品是仿冒的；(三)、起訴書附表編號13之玩
    具電話、編號45、46、47之電話及53之小夜燈，係由被告向日本及香港廠商所購
    買，而此等物品均係以「立體方式呈現產器內容，並未使用「HelloKitty」或「
    凱蒂貓」，自與商標法之規定不符云云。經查：
    （一）販賣半邊貓圖樣商品部分：
      (1)「Hello Kitty」及其商標圖案係告訴人三麗鷗公司向經濟部中央標準局申
         請註冊，經核准登記享有商標專用權，分別指定使用於書包、背袋、手提
         箱袋類等商品，現仍在專用期間中，有經濟部中央標準局（智慧財產局）
         商標註冊證影本在卷可稽。
       (2)核諸被告販賣袋子上半臉貓圖案，依其貓臉之造型弧度，眼睛鼻子之形狀
         與位置、在整個貓臉中之比例，以及右上角之頭花造型，皆與告訴人擁有
         商標權之凱蒂貓圖案相同，所不同者只是將原來告訴人貓頭部分右側與下
         側各切除四分之一的圖案，然依現狀整體觀察仍與凱蒂貓圖案極其近似，
         足以發生消費者混同誤認的結果。且該二種商標圖案經經濟部智慧財產局
         鑑定，據該局九十年五月二十四日智商０九八０字第九０００四四０二
         七號函稱，按商標圖樣之近似，以具有普通知識經驗之購買人，於購買時
         施以普通所用之注意，有無混同誤認之虞判斷之，為商標法施行細則第十
         五條第一項所規定。查註冊第一四二七一四號商標之「HELLO KITTY」圖案
       造型獨特，且實際促銷商品多有近似圖案變化之造型，為國內普遍認知之
         商標。本件檢送證物（即陳東昇所使用之半臉貓）所標示之圖形，細為比
         對固有差異，惟其整體意匠予人之印象與「HELLO KITTY」易生聯想，於購
         買時施以普通所用之注意，對其所表彰之商品來源，難謂無產生混同誤認
         之虞，若作為商標圖樣申請註冊，依本局行政審查觀點，應屬近似之商標。
       (3)又申請商標註冊，應指定使用商標之商品類別及商品名稱，惟「Kitty
          galant及圖」並未申請註冊於背包、手提包、皮夾，故無商標權。是被告
          販賣有半邊貓圖樣之商品，係販賣近似告訴人商標之仿冒商品。
    （二）如附表一所示商標圖樣商品，習見於一般市面，並屢為媒體廣泛報導，係
          相關大眾所共知之著名商標，而扣案商品上有凱蒂貓之圖樣，惟均無商標
          權人三麗鷗公司之吊牌標示、授牌標示、防仿冒標籤、商品條碼、使用說
          明書，均屬仿冒品無訛；被告對於所販賣之商品乃仿冒商標商品之事實，
          衡情豈有不知之理？所辯不知是仿冒品云云，應係卸責之詞。
    （三）按商標所用之文字、圖形、記號、顏色組合或其聯合式，應足以使一般商
          品購買人認識其為表彰商品之標識，並得藉以與他人之商品相區別，為商
          標法第五條第一項所明定。故研判有無侵害商標專用權，應著重於商品商
          標之相同或近似，有無影響消費者對於商品生產者之辨識與區別，而非在
          於商標係平面抑或立體造型，或將之立體化作成商品造型，方足以保障消
          費者及商標專用權人之權益。易言之，為保障商標專用權人及消費者利益
          ，以促進工商企業正常發展，凡有足使具有普通知識經驗之一般消費者，
          於購買商品時施以普通所用之注意程度，有混同誤認商品生產者之虞者，
          即足認係侵害商標專用權，縱將他人已註冊之平面商標圖樣作成立體商標
          ，或予以立體化作成商品造型，在所不問。又如起訴書附表編號13、45、
          46、47、53所示商品雖未標示如附表一所示商標英文字母，惟其作為商品
          本身或添加之貓頭圖樣與如附表一所示商標圖樣小貓圖形，二者頭部造型
          大體相同，依前述異時異地隔離及通體觀察原則判斷，顯屬近似無訛。再
          該等商品，有意將商品造型設計成與告訴人註冊商標圖樣近似，或添加近
          似造型圖樣於商品上，有使一般消費者誤認其為經告訴人授權生產商品之
          虞，而該造型與所添加圖樣並非各該商品所必須具備者，生產者應有作為
          表彰商品標誌、區別之商標使用意圖，並有作為商標使用。被告所辯上情
          ，即不可採。
    （四）被告販賣系爭仿冒上揭相同及近似凱蒂貓商標商品之事實，復有現場查獲
          商品之照片附卷，並有扣案附表二所示之商品扣案可證，事證明確，被告
          犯行堪予認定。
二、被告明知為於同一商品，使用相同及近似於他人註冊商標之圖樣之商品而販賣及
    輸入之犯行，均係犯商標法第六十三條之販賣及輸入相同及近似商標商品罪惟漏
    。被告意圖販賣而陳列相同及近似商標商品之低度行為，為販賣相同及近似商標
    商品之高度行為所吸收，不另論罪。其先後多次輸入、販賣犯行，均時間緊接，
    犯罪構成要件相同，顯各係基於概括之犯意反覆為之，為連續犯，應各論以一罪
    ，並分別依刑法第五十六條規定加重其刑。又被告所為輸入及販賣相同及近似商
    標商品罪間有方法、目的之牽連關係，應依刑法第五十五條之規定，從一重之販
    賣相同及近似商標商品罪處斷。被告輸入部分之犯行，雖均未據檢察官起訴，然
    此與起訴部分有牽連犯裁判上一罪關係，亦為起訴效力所及，本院自得併予審究
    。審酌被告犯罪之動機、手段、目的、先後販售相同及近似商標商品之數量、所
    得利益、犯罪後態度等一切情狀，量處如主文所示之刑。又被告行為後，刑法第
    四十一條業於九十年一月四日修正為「犯最重本刑為五年以下有期徒刑之刑之罪
    ，而受六月以下有期徒刑或拘役之宣告，因身體、教育、職業、家庭之關係或其
    他正當事由，執行顯有困難者，得以一元以上三元以下折算一日，易科罰金。但
    確因不執行所宣告之刑，難收矯正之效或難以維持法秩序者，不在此限。」「併
    合處罰之數罪，均有前項情形，其應執行之刑逾六月者，亦同。」並於同年月十
    日公佈施行，於同年月十二日生效，比較新舊法之規定，以變更後之新法對被告
    有利，依刑法第二條第一項前段之規定，自應適用裁判時之新法，對上述所處之
    刑，諭知易科罰金之折算標準。扣案如附表二之相同及近似商標圖樣之商品，係
    被告犯上開罪名所販賣之商品，應依商標法第六十四條之規定宣告沒收。
據上論斷，應依刑事訴訟法第二百九十九條第一項前段、商標法第六十三條、第六十
四條，刑法第二條第一項前段、第十一條前段、第五十六條、第五十五條、（修正後
）第四十一條第一項、罰金罰鍰提高標準條例第二條，判決如主文。
中      華      民      國      九十一      年    四    月    二十六    日
                                  臺灣高雄地方法院刑事第一庭
                                      法  官    郭佳瑛
右正本證明與原本無異。
如不服本判決，應於判決送達後十日內，向本院提出上訴狀。
                                      書記官    王美玲
中    華    民    國      九十一      年      四      月    二十九      日
附錄法條：
商標法第六十三條
附表二：
編號  產 品 名 稱     數量
1     半圓側袋        5
2     側背袋          18
3     手提袋          1937
4     便條紙盒        1
5     文具組          2
6     衣夾            54
7     貓臉化妝包      18
8     置物袋          6
9     計算機          2
10    背包            16
11    有線玩具電話    1
12    燈泡            11
13    貼紙            300
14    手機螢幕貼紙    910
15    叉匙組          9
16    束口袋          4
17     Kitty娃娃      10
18    旅行袋      1
19    時鐘鎖匙圈      95
20    透明手提袋      473
21    橘皮手提袋      112
22    側袋            606
23    電話(電腦型)    1110
24    電話(子母機)    228
25    電話(記憶型)    174
26    飛馬娃娃        69
27    飛馬時鐘        349
28    茶杯            682
29    靠枕            129
30    棉被            6
31    小夜燈          238
32    手機套          2107
33    搖鐘            8
34    時鐘夜燈        13
35    半圓夜燈        15
36    窗簾            262
37    化妝包          157
38    圍裙            18
39    零錢包          138
40    剪包            84
41    筆記本          21
42    短皮夾          267
43    鏡子            63
44    牙刷            34
45    香皂盒          48
46    眼鏡盒          52
47    香皂架          10
48    月曆            31
49    桌巾            23
50    相簿            95
